臺灣臺南地方法院民事判決　九十年度重訴字第四九七號
　　原　　　告　　值鼎開發股份有限公司
　　法定代理人　　甲○○
　　訴訟代理人　　蘇新竹律師
　　　　　　　　　鄭和傑律師
　　右　一　人
　　複　代理人　　張清富律師
　　被　　　告　　丙○○　　　.
　　兼訴訟代理人　乙○○　　　.
右當事人間請求侵權行為損害賠償事件，經本院於民國九十三年三月二十三日言詞辯
論終結，判決如左：
    主    文
被告乙○○應給付原告新台幣壹拾萬元，及自民國九十年八月八日起至清償日止，按
週年利率百分之五計算之利息。
原告其餘之訴駁回。
訴訟費用由被告乙○○負擔五分之一；餘由原告負擔。
本判決第一項得假執行。但被告乙○○如於執行標的物拍定、變賣前，以新臺幣壹拾
萬元為原告預供擔保，得免為假執行。
原告其餘假執行之聲請駁回。
    事實及理由
一、按當事人喪失訴訟能力或法定代理人死亡或其代理權消滅者，訴訟程序在有法定
    代理人或取得訴訟能力之本人，承受其訴訟以前當然停止；惟有訴訟代理人時不
    適用之；另承受訴訟人，於得為承受時，應即為承受之聲明。民事訴訟法第一百
    七十條、第一百七十三條及第一百七十五條第一項分別定有明文。本件原告值鼎
    開發股份有限公司（以下稱值鼎公司）之原法定代理人謝榮文已卸任，由甲○○
    繼任，並由原告具狀聲明承受訴訟，有其所提出之聲明承受訴訟狀及營利事業登
    記證在卷可稽，經核與前開規定相符，應准由其承受訴訟，合先敘明。
二、又按民事訴訟法第一百八十三條所謂訴訟中有犯罪行為牽涉其裁判，係指在民事
    訴訟繫屬中，當事人或第三人涉有犯罪嫌疑，足以影響民事訴訟之裁判，非俟刑
    事訴訟解決，其民事訴訟即無從或甚難判斷者而言。如當事人或第三人於民事訴
    訟繫屬中涉有偽造文書﹑證人偽證﹑鑑定人為不實之鑑定等罪嫌均屬之。本件原
    告以被告於民國（下同）九十三年二月間又堆積混擬土阻檔其施工車輛經過，是
    被告迄今仍繼續不斷阻撓原告施工，原告自無可能於八十九年八月起即續行施工
    ，且就此部分犯罪行為亦經原告提出刑事告訴，為此聲請本院裁定停止本件訴訟
    程序等語。惟查，原告於民國（下同）九十年八月三日起訴時係以「被告自八十
    九年五月十二日起至八十九年八月二十八日止，以破壞道路通行之方法，阻止原
    告在台南縣楠西鄉○○段九六八地號上興建納骨搭之進行，致原告受有損害」為
    其起訴之事實，則原告遲至九十三年三月二十三日本件最後言詞辯論期日時始具
    狀陳稱之前開新事實，自非本件所得審理之範圍，且原告所指稱之被告犯罪行為
    ，並非係當事人或第三人於本件訴訟繫屬中涉有偽造文書﹑證人偽證﹑鑑定人為
    不實之鑑定等罪嫌，與民事訴訟法第一百八十三條所定得停止訴訟程序之要件不
    符，是原告聲請本院停止訴訟程序，於法無據，要難准許。
三、本件原告起訴主張：原告值鼎公司係經營喪葬禮儀等業務之公司，在台南縣楠西
    鄉○○段九六八地號土地上興建地下一層地上七層之八層納骨塔，詎被告丙○○
    （灣丘村保護淨土自救委員會會長）及被告乙○○（灣丘村保護淨土自救委員會
    執行總幹事）竟率眾將原告上開建築工地對對外聯絡水泥道路以怪手予以毀損，
    分別於八十九年五月十二日將道路挖掘至剩寬二‧四公尺，嗣於同年六月二十七
    日再變本加厲破壞至剩二‧一公尺，致使往來車輛無法通行；是以，被告故意損
    壞道路，使原告公司興建納骨塔之工程因此無法運送材料，工人亦無法入內施工
    ，致工程進度因而停擺，迄今工程延誤至少已損失千萬以上，爰依民法第一百八
    十四條、第一百八十五條規定，先行在六百萬元範圍內訴請被告負損害賠償責任
    等語，並聲明：（一）被告應連帶給付原告六百萬元，及自起訴狀繕本送達翌日
    起按年息百分之五計算之利息。（二）願供擔保，請准宣告假執行。
四、被告則以：（一）原告於八十五年間向台南縣楠西鄉灣丘村之村民佯稱欲在系爭
    土地上建蓋寺廟，使被告乙○○無償提供其父親向政府所承租之土地以舖設道路
    供通行（使原為二公尺五十公分寬之道路變成六公尺寬），並騙取村民之連署書
    ，而取得合法之建造執照，然原告事後卻在系爭土地上興建納骨搭，被告乙○○
    始挖掘其所提供之土地，然被告乙○○於八十九年八月二十八日即已回填該土地
    使道路寬三公尺三十公分，足供車輛進出通行，且原告之工程車於八十九年五月
    十四日、七月八日均仍可從該道路進出，是被告乙○○之行為應不致造成原告施
    工困難。況原告之停工，並非因被告乙○○之行為，而係因台南縣政府發函原告
    ，要求原告在未取得「灣丘村保護淨土自救委員會」之同意前應暫停施工，原告
    若受有損失，亦與被告乙○○之行為無涉。（二）被告丙○○、乙○○雖分別係
    「灣丘村保護淨土自救委員會」之會長、執行總幹事，然被告乙○○前開挖路之
    行為，純係其個人行為，與自救會及被告丙○○無關等語資為抗辯。並聲明：（
    一）原告之訴駁回。（二）如受不利判決，願供擔保免於宣告假執行。
五、兩造不爭執之事實：
    （一）原告值鼎開公司欲在台南縣楠西鄉○○段九六八地號土地上興建八層樓之
          納骨塔，於八十八年十一月一日向台南縣政府工務局申請建造執照，該局
          於八十八年十一月十五日核發該建造執照，規定開工期限係領照後六個月
          內開工，規定竣工期限係九十一年六月十八日。
    （二）被告乙○○因認為原告值鼎公司以要興建廟宇為幌子，欺騙其與其村民，
          而在台南縣楠西鄉○○段九六八地號土地內興建納骨塔，其為阻止該納骨
          塔興建工程之繼續，乃於八十九年五月十二日將原告值鼎公司上開建築工
          地對外聯絡水泥道路以怪手予以損壞挖掘至剩寬二點四公尺，又於同年六
          月二十七日損壞至寬二點一公尺，致生陸路往來之危險；嗣於同年六月三
          十日，向原告值鼎公司承包該工程之包商劉恩得，駕駛車號６Ｋ─４１８
          ３號自小貨車，行經該處時，因道路過於狹窄，乃翻覆於路面下，因之受
          有前胸壁、頂骨部、頸背、臀部及右腳部挫傷等事實，業經本院刑事庭以
          九十年度交訴字第一六四號認被告乙○○因損壞道路致生往來之危險，而
          處有期徒刑捌月，緩刑貳年確定。
    （三）原告因興建前開納骨塔與台南縣楠西鄉灣丘村之村民起爭執，該村之村民
          乃自組「灣丘村保護淨土自救委員會」，原告於八十九年四月十四日出具
          一紙切結書予該委員會：「立切結書人值鼎開發股份有限公司負責人謝榮
          文就楠西鄉○○段九六八號土地內興建八層樓之納骨塔一案。切結條件如
          后：一、目前地下室施工進度至完成日以六十個工作天為限（至民國八十
          九年六月三十日前）。二、地下室完成後，負責人不得繼續其他工程之施
          工，若立切結書人擅自施工，則同意該委員會將現有六米道路縮小為原有
          農路三米寬度，及停止施工。三、地下室完成後若欲再工程之施工，應經
          該委員會之協調後取得共識方能進行。四、地下室施工期間灣丘村保護淨
          土自救委員會全程派員監督，若有未依設計圖施工，施工單位應立即停止
          工程之進度。五、若起造人變更，本切結書之效力不變。」
六、 原告又主張被告乙○○前開挖掘道路之行為，係「灣丘村保護淨土自救委員會
     」會長即被告丙○○所指示，而被告乙○○之行為致使原告無法如期施工，致
     受有損失等語，惟為被告所否認，並執前開情詞置辯，是本件兩造爭執之點如
     下：（一）被告乙○○前開挖掘道路之行為，是否為系爭納骨塔停工之原因？
    （二）原告所受之損害為何？（三）被告丙○○就被告乙○○之前開行為是需負
    共同侵權行為人之損害賠償責任？以下茲就各爭點分敘之。
（一）按損害賠償之債，以有損害之發生及有責任原因之事實，並二者之間有相當因
      果關係為其成立要件。本件被告乙○○既於八十九年五月十二日將原告前開建
      築工地對外聯絡水泥道路以怪手予以損壞挖掘至剩寬二點四公尺，又於同年六
      月二十七日損壞至寬二點一公尺，使原告承包商即訴外人劉恩得於八十九年六
      月三十日駕駛車號６Ｋ─４１８３號自小貨車行經該處時，因道路過於狹窄而
      翻覆於路面下致受有前胸壁、頂骨部、頸背、臀部及右腳部等傷勢，是被告乙
      ○○前開挖掘道路之行為，自足以使系爭建築工地因對外聯絡道路受阻而無法
      繼續施工。至被告乙○○雖辯稱：停工原因與其挖路行為無關，且其係有權挖
      掘該道路云云，然查：
      １、原告興建系爭納骨塔，依台灣省喪葬設施設置管理辦法第十條第二項之規
          定，對外通道寬度固不得小於六公尺，然系爭納骨塔對外六公尺之通道係
          由台南縣楠西鄉公所於八十七年八月二十日開闢完成使用，係政府機關開
          闢供公眾通行之道路，故原告於申請建照時並無需附同意連署書，此有台
          南縣政府九十年十月十五日九十府工管字第一五二五二二號函在卷可稽，
          則系爭道路既係台南縣楠西鄉公所所興建供公眾通行，被告乙○○辯稱其
          有權破壞其父親所承租之土地云云，自非可採。
      ２、而於八十九年六月十三日，台南縣政府相關單位（環保局、工務局、農業
          局、城鄉發展局、社會局）係會同玉井地政事務所、灣丘村保護淨土自救
          會會長丙○○至系爭土地上就「本案開發範圍是否超過原申請面積及取得
          民眾共識」之事由進行研討，並達成結論為：「請業者再與村民溝通取得
          共識（取得自救會同意其興建納骨塔之會議紀錄），未達共識前應暫停施
          工。」此雖有台南縣政府前開函文所附之「楠西地藏工寶塔現場勘查紀錄
          」在卷可憑，然原告既未出席該次之現場勘查，且該次之結論亦僅屬建議
          、參考性質，而未能拘束原告依法取得建造執照之興建系爭納骨塔行為，
          是被告辯稱原告停工係因縣府下令乙節，亦不足憑採。
      ３、綜上，被告乙○○違反保護他人之法律而挖掘系爭道路致施工車輛未能進
          出該工地之行為，自與原告興建系爭納骨塔之停工有相關因果關係，原告
          主張被告乙○○應負侵權行為損害賠償責任，於法自屬有據。
（二）惟按當事人於訴訟上所為之自認，於辯論主義所行之範圍內有拘束法院之效力
      ，法院自應認當事人自認之事實為真，以之為裁判之基礎。又自認之撤銷，除
      別有規定外，以自認人能證明與事實不符或經他造同意者，始得撤銷，民事訴
      訟法第二百七十九條第三項亦定有明文。本件原告於九十三年三月二十三日最
      後言詞辯論時雖具狀主張其係於九十二年十月十九日自行填補系爭道路後始能
      進行系爭工程，其因之支出之修補費用共三十八萬八千元，且因延遲所增加之
      費用已逾六百萬元，並提出九十三年三月一日之統一發票二紙及報價單一紙為
      憑，惟此既為被告所否認，則原告就此有利於己之事實自應負舉證之責。查：
      １、原告於九十年十一月十四日本件言詞辯論時曾自陳系爭道路「現在可以通
          行」，於九十年十二月十一日更具狀陳稱「本件侵權行為之損害期間為八
          十九年五月十二日至八月二十八日」，是本院始以兩造無爭執之損害期間
          囑託鑑定人鑑定該期間內之損害額；而原告遲至鑑定人提出報告後、本件
          訴訟欲終結時，始改稱本件損害期間應至九十二年十月十九日止，不僅與
          前揭其自認之期間不符，且其所提出九十二年十月十九日之照片亦未能證
          明八十九年八月二十八日系爭道路之狀況，是原告主張被告挖掘系爭道路
          之行為所造成之損害期間係迄九十二年十月十九日止，自難憑採。
      ２、本院依職權指定財團法人中華工商工業研究所為鑑定人，囑託鑑定內容為
          ：「請鑑定坐落台南縣楠西鄉○○段九六八地號上之納骨搭，自八十九年
          五月十二日起至八十九年八月二十八日止，因故未能繼續施工所造成之損
          害額為多少？假設該工程於八十九年八月二十九日若能繼續施工，其地下
          室之鋼筋結構是否有安全性之問題？能否修補？修補之費用為若干？若不
          能修補，重建之費用若干？」而該鑑定人經現場勘查後提出之鑑定報告內
          容如下：「：：二、前述納骨塔地下室之鋼筋結構，依據本中心人員於九
          十一年五月二日會同專業土木工程技師進行勘查，其系爭納骨塔之施工狀
          況，目前僅完成地下室基礎，即包括地基柱、地甚樑、地基版、模板等，
          在為經常與水或土壤接觸之結構物等對其鋼筋腐蝕因素下，則需按其設計
          圖說之規定辦理，應施作其鋼筋保護層厚度，以即最外層鋼筋外面與混凝
          土表面間之淨距離，因此依據本所勘查分析，其系爭納骨塔之施工狀況，
          所完成地下室基礎，應依其設計圖說之規定辦理，施作其鋼筋保護層厚度
          ，在此前提下則無鋼筋安全性之疑義。三、再者勘查分析發現，目視其地
          上工程為矗立二十八支柱頭鋼筋，其外橫板仍立於其外，並且柱頭露出之
          鋼筋，呈現鋼筋表面之浮鏽生鏽過多（即魚鱗鏽）部分，依據本所蒐集氣
          象資料分析，於八十九年五月至八月具相當降雨量，因此在前述氣候及後
          續二年時間長久置放於外在環境下，因而呈現前述鋼筋表面之浮鏽、污泥
          等物質，但並無發現任何外界有害物質破壞其損害握裹力之鏽蝕、彎曲或
          扭曲等情事，因此其影響其品質甚微不以計算也。四、依據鋼筋之材料等
          施工手冊規定，加工前應將鋼筋表面之浮鏽、油脂、污泥、油漆及其他有
          害物質完全清除乾淨，因此本案就其柱頭露出之鋼筋進行完全清除，以及
          除鏽處理即可，同時若因此減少鋼筋斷面積，則可以增加鋼筋以補強其結
          構，因此施工補強下則無結構安全性之問題存在。五、運送至工地之鋼筋
          應以工程司核可之捆紮方法裝運，並以標籤標示廠名、直徑、強度、長度
          等辦理，並且須符合鋼筋混凝土用鋼筋之規定，但本所人員前至現場勘查
          及目前收具資料下，並無發現相關資料說明，因此並無就其鋼筋結構進行
          相關覆核試驗。六、本案之納骨塔在有核發之 (八八)南工局字第二五八
          七號建照執照下，原告若依其相關施工規定進行施工，發生八十九年五月
          起因故停工，若於八十九年八月能繼續施工，則應無任何安全性問題。：
          ：結論與建議─壹、此工程因故停工三個月後能繼續施工，經勘查結果並
          未影響其安全之問題，至於二十八支柱頭鋼筋生鏽問題，加以除鏽即可，
          如此情況，在工程上時常發生事項不足為奇，因此本工程未達到必須重建
          之程度與地步。貳、倘若八十九年八月繼續施工，迄今已逾二年，整個結
          構體應早已完成，剩下只是內部裝修未完成部分問題，不管風吹雨打皆不
          會影響內部之工作。因此建議此工程倘若必須建造，盡快再行動，以避免
          政府核定之完工期限到期，因而延伸許多不鈴要之麻煩。參、總結: 一、
          依據本所勘查紀錄及鑑定分析，坐落於台南縣楠西鄉○○段九六八地號上
          之納骨塔，其地下室之鋼筋結構並無安全性之問題存在，就其修補部份，
          僅需對外露鋼筋加以除鏽處理以及補強鋼筋斷面進行修補即可。二、除鏽
          及補強鋼筋斷面所需費用為新台幣十萬元整。三、若非要重建不可，費用
          概估為新台幣二百五十七萬五千四百元整。」有該鑑定人之鑑定研究報告
          書二件可稽，則系爭工程地下室之鋼筋結構既無安全性之問題存在，而僅
          需對外露鋼筋加以除鏽處理與補強鋼筋斷面進行修補即可，則原告因被告
          乙○○前開挖掘系爭道路所受之損失自應以修補費用十萬元為限；逾此範
          圍之請求，則無理由，應予駁回。
（三）再按依民法第一百八十五條第一項之規定，共同侵權行為人固連帶負損害賠償
      責任，惟同條項前段所謂共同侵權行為，須共同行為人皆已具備侵權行為之要
      件始能成立，若其中一人無故意過失，則其人非侵權行為人，不負與其他具備
      侵權行為要件之人連帶賠償損害之責任（最高法院二十二年上字第三四三七號
      判例參照）。又民事訴訟如係由原告主張權利者，應先由原告負舉證之責，若
      原告先不能舉證，以證實自己主張之事實為真實，則被告就其抗辯事實即令不
      能舉證，或其所舉證據尚有疵累，亦應駁回原告之請求。本件被告丙○○、乙
      ○○雖分別係該自救會之會長、執行總幹事，然被告乙○○既陳稱該挖掘道路
      係其個人行為，與自救會無涉，而原告復未能舉證證明被告乙○○前開挖掘道
      路之行為係受被告丙○○之指示所為，或被告兩人間有何共同之侵權行為，則
      原告主張被丙○○應負共同侵權行為人之損害賠償責任云云，尚難憑採，應予
      駁回。
七、末按給付定有確定期限者，債務人自期限屆滿時起，負遲延責任。給付無確定期
    限者，債務人於債權人得請求給付時，經其催告而未為給付，自受給付時起，負
    遲延責任。八十九年五月五日修正公布施行前民法第二百二十九條第一、二項前
    段分別定明文。又遲延之債務，以支付金錢為標的者，債權人得請求依法定利率
    計算之遲延利息。但約定利息較高者，仍從其約定利率；而應付利息之債務，其
    利率未經約定，亦無法律可據者，週年利率為百分之五；亦為同法第二百三十三
    條第一項及第二百零三條所明定。本件原告請求被告賠償之金額，並未定有給付
    之期限，則原告請求自起訴狀繕本送達之翌日起，按週年利率百分之五計算之利
    息，並未逾上開規定之範圍，自無不合；查原告起訴狀繕本係於九十年八月七日
    送達被告乙○○收受，則原告請求被告乙○○自九十年八月八日起至清償日止，
    按週年利率百分之五計算之利息，洵屬正當。
八、綜上所述，原告主張依據侵權行為之法律關係，請求被告乙○○給付十萬元，及
    自九十年八月八日起至清償日止，按週年利率百分之五計算之利息部分，洵屬正
    當，應予准許。逾上開應准許部分及對被告丙○○之請求，均非正當，要難准許
    ，應予駁回。又兩造陳明願供擔保，聲請宣告假執行或免為假執行，然因本院所
    命給付之金額未逾五十萬元，依民事訴訟法第三百八十九條第一項第五款，應依
    職權宣告假執行，是原告勝訴部分，爰依職權宣告假執行，並酌定相當之擔保金
    額命被告乙○○預供擔保免為假執行。至原告其餘假執行之聲請，因訴之駁回而
    失所依據，不予准許。
九、結論：本件原告之訴為一部有理由，一部無理由，並依民事訴訟法第七十九條、
    第三百八十九條第一項第五款、第三百九十二條第二項、第三項，判決如主文
中　　　華　　　民　　　國　　九十三　　年　　　四　　　月　　  六  　　日
                              臺灣臺南地方法院民事第三庭
~B法　　　官　洪碧雀
右為正本係照原本作成
如對本判決上訴，須於判決送達後廿日內向本院提出上訴狀
中　　　華　　　民　　　國　　九十三　　年　　　四　　　月　　  六  　　日
~B法院書記官　林清薰
